臺灣高等法院刑事判決
111年度上訴字第1088號
上  訴  人  
即  被  告  陳益萱




選任辯護人  馬中琍律師(法扶律師)
上列上訴人因毒品危害防制條例案件，不服臺灣新北地方法院11
0年度訴緝字第79號，中華民國111年1月27日第一審判決（起訴
案號：臺灣新北地方檢察署107年度偵字第34131號），提起上訴
，本院判決如下：
    主  文
原判決關於罪刑及扣案HUAWEI手機壹支沒收部分撤銷。
陳益萱意圖販賣而共同持有第二級毒品，累犯，處有期徒刑參年
。
其他（扣案第二級毒品沒收銷燬部分）上訴駁回。
    事  實
一、陳益萱明知甲基安非他命為毒品危害防制條例列管的第二級
    毒品，依法不得販賣、持有，竟意圖販賣第二級毒品以牟利
    ，而基於持有第二級毒品之犯意，於民國107年10月26日前2
    週某日，在新北市中和區某日租套房，向真實姓名年籍不詳
    綽號「小聶」之人，以日後支付新臺幣（下同）48萬元之價
    格，購得第二級毒品甲基安非他命1大包（毛重約700至750
    公克）而持有之。而陳益萱為尋找毒品銷售管道，遂於107
    年10月25日晚間8時許，邀約夏振彬（經檢察官為不起訴處
    分）前往新北市○○區○○路0段00號之麥當勞地下1樓（下稱土
    城麥當勞），詢問其能否介紹毒品買家，當場遭夏振彬拒絕
    而未著手於販賣行為。嗣陳益萱因至櫃臺領取餐點，將所持
    第二級毒品甲基安非他命1包委由夏振彬之同行友人林國醴
    （所涉共同持有第二級毒品純質淨重二十公克以上罪，經本
    院以111年度上更一字第49號判處有期徒刑6月）保管，而與
    林國醴共同持有之，並由林國醴如廁時帶往洗手間，適經員
    警因掌握情資而於同日晚間8時40分許到場查緝，林國醴遂
    將該包毒品傾倒丟入馬桶內，經員警當場撈取並扣得剩餘之
    第二級毒品甲基安非他命（驗前淨重628.56公克、驗餘淨重
    總計626.47公克），而查悉上情。
二、案經臺北市政府警察局刑事警察大隊報告臺灣新北地方檢察
    署檢察官偵查起訴。
    理  由
一、證據能力：
　　本案下列所引用被告以外之人於審判外之陳述，經檢察官、
    上訴人即被告陳益萱、辯護人均同意作為證據，並迄本案言
    詞辯論終結時均未聲明關於證據能力之異議，本院審酌該證
    據資料製作時之情況，亦無違法不當或證明力明顯過低之瑕
    疵，以之作為證據應屬適當，依刑事訴訟法第159條之5之規
    定，認該供述證據具證據能力。至卷內所存經本判決引用之
    非供述證據部分，經核與本件待證事實均具有關聯性，且無
    證據證明係違反法定程序所取得，依刑事訴訟法第158條之4
    反面解釋，均有證據能力。
二、認定事實：
　　訊據被告就上開犯罪事實坦承不諱（見原審卷第139頁、本
    院卷第66、97頁），核與證人夏振彬、同案被告林國醴證述
    情節大致相符，並有臺北市政府警察局刑事警察大隊107年1
    0月25日搜索扣押筆錄、扣押物品目錄表、職務報告在卷可
    稽，扣案淡黃色晶體2包經鑑定結果，確檢出第二級毒品甲
    基安分他命成分（含包裝袋，編號1部分因水潮濕，驗前淨
    重604.36公克，驗餘淨重602.36公克，驗前純質淨重約580.
    18公克；編號2-1、2-2部分，驗前總淨重24.20公克、驗餘
    總淨重24.11公克，驗前總純質淨重21.78公克），有內政部
    警政署刑事警察局107年12月6日刑鑑字第1078008640號鑑定
    書1紙可考，足認被告前開任意性自白與事實相符而可採信
    。本案事證明確，被告犯行堪以認定，應依法論科。
三、新舊法比較：
　　被告行為後，毒品危害防制條例第17條第2項於109年1月15
    日修正公布，並自同年7月15日施行。修正後將舊法所定「
    於偵查中及審判中均自白」即可減輕其刑之規定，修正為「
    於偵查及『歷次』審判均自白」者，始得減輕其刑。是比較新
    舊法之結果後，適用被告行為時之修正前毒品危害防制條例
    對被告較為有利，應就被告所為犯行，整體適用其行為時即
    修正前該條例之相關規定。
四、論罪：
　  核被告所為，係犯修正前毒品危害防制條例第5條第2項之意
    圖販賣而持有第二級毒品罪（該條例於109年1月15日修正時
    ，並未修正此條規定）。被告與林國醴就持有第二級毒品犯
    行，具犯意聯絡及行為分擔，應論以共同正犯。然被告所犯
    意圖販賣而持有第二級毒品罪，為持有第二級毒品罪之特別
    規定，係以有販賣之意圖而持有為加重處罰條件，即不再論
    以持有第二級毒品之罪名。
五、刑之加重減輕事由：
　㈠被告前因違反毒品危害防制條例案件，經原審法院以106年度
    簡字第3718號判處有期徒刑3月確定，並於107年5月11日易
    科罰金執行完畢，有本院被告前案紀錄表份在卷可證，其受
    徒刑之執行完畢後，5年以內故意再犯本案有期徒刑以上之
    罪，為累犯，依司法院釋字第775號解釋意旨，審酌被告前
    已因毒品案件經法院判刑執行完畢，卻未能謹慎守法，自我
    控管，再犯本案同質之上開毒品犯罪，足見前罪之徒刑執行
    成效不彰，被告具特別惡性及對於毒品案件之刑罰反應力薄
    弱，且依其本案之行為及罪責，縱加重其最低本刑，並無罪
    刑不相當之情形，爰依刑法第47條第1項規定加重其刑。
　㈡被告就本案犯行於偵查及審理時均自白犯罪，應依修正前毒
    品危害防制條例第17條第2項規定減輕其刑，並與前開加重
    其刑之規定依法先加後減。
　㈢被告固辯稱：其於員警查緝時，即主動供出該毒品交由林國
    醴保管中，使檢警因而查獲共犯林國醴，應依毒品危害防制
    條例第17條第1項規定減輕或免除其刑云云，並舉最高法院1
    08年度台上字第1183號判決、本院109年度法律座談會研討
    結論為據。惟毒品危害防制條例第17條第1項之立法意旨，
    係在擴大落實毒品之追查，俾有效斷絕毒品之供給，以杜絕
    毒品泛濫，故需「供出毒品來源」，因而查獲與該毒品來源
    有關之其他正犯或共犯，始得適用該條項規定減輕或免除其
    刑。被告所舉上開最高法院判決及本院法律座談會意旨，亦
    載明：該條規定所指「供出來源」，舉凡提供於該毒品流通
    過程之各階段中，涉嫌毒品供給之相關嫌犯具體資訊，而有
    助益於落實毒品查緝，遏止毒品氾濫者，應皆屬之；「因而
    查獲其他正犯與共犯」者，係指有偵查犯罪職權之公務員依
    循被告所提供之毒品來源具體資料，而查獲於該毒品流通過
    程各階段中供給毒品之相關嫌犯者而言。本案據被告自承其
    毒品來源為綽號「小聶」之人，而其所供出之林國醴，僅係
    與其共同持有毒品之同案共犯，非屬供給被告毒品之相關嫌
    犯，是依上開說明，難認被告供出林國醴之所為，確符合毒
    品危害防制條例第17條第1項規定，無從依該條項規定減免
    其刑。
　㈣被告固另請求依刑法第59條規定酌減其刑云云。惟按刑法第5
    9條雖為法院依法得行使裁量權之事項，然必須犯罪另有特
    殊之原因、環境與情狀，在客觀上足以引起一般之同情而顯
    可憫恕，認為即予宣告法定最低刑期猶嫌過重者，始有其適
    用（最高法院105年度台上字第2551號判決意旨參照）。查
    本件被告所涉意圖販賣而持有毒品犯行，為政府嚴加查禁之
    行為，所持有之毒品數量甚鉅，一旦流入市面亦將造成社會
    治安嚴重危害，且所涉犯行亦具前開減輕其刑之適用，衡其
    情節已無情輕法重之情形，且被告亦非受到外在客觀環境之
    逼迫而不得不為前開犯行，在客觀上難認有何特殊原因或堅
    強事由，而足以引起一般同情而顯有可憫恕之情，認並無適
    用刑法第59條之餘地。
六、本院之判斷：
　㈠原判決關於罪刑及扣案HUAWEI手機沒收部分撤銷：
　⒈原審認被告犯毒品危害防制條例第4條第6項、第2項之販賣第
    二級毒品未遂罪，予以論罪科刑。惟按行為人意圖營利而購
    入毒品，在尚未尋找買主前，即為警查獲，其主觀上雖有營
    利之意圖，客觀上亦有購入毒品之行為，但其既未對外銷售
    ，亦無向外行銷之著手販賣行為，自難認已著手實行販賣毒
    品，應論以意圖販賣而持有毒品罪（最高法院109年度台上
    字第4861號判決意旨參照）。本件被告購入毒品後，固有洽
    詢夏振彬介紹毒品買家，然經夏振彬當場拒絕，而未有與買
    家聯繫交易、看貨或議價之行為，亦非對不特定或特定多數
    人行銷、宣傳、廣告以招攬買主，尚難認其所為業已著手實
    行販賣毒品犯行，依上開說明，仍應論以意圖販賣而持有毒
    品罪，而非構成販賣毒品未遂罪。被告上訴主張應依毒品危
    害防制條例第17條第1項、刑法第59條規定酌減其刑云云，
    固均無理由，已如前述，然原審認事用法既有違誤，應由本
    院撤銷改判。
　⒉爰審酌被告明知毒品係戕害人類身心健康之物，竟無視國家
    對於杜絕毒品犯罪之禁令，意圖供販賣之用而大量買入持有
    ，危害社會治安與他人健康，所為實值非難，幸未經尋得買
    家即經警查獲，危害情形未經擴大，並考被告之犯罪動機、
    目的、手段、素行，及犯後坦承犯行，並供出同案共犯林國
    醴使檢警得以追訴查緝，兼衡以其自述高職畢業之智識程度
    、從事廚師工作、每月收入約2萬5,000元、獨居等家庭生活
    經濟情況等一切情狀，量處如主文第2項所示之刑。
　⒊按刑法就沒收制度定性為刑罰及保安處分以外之法律效果，
    具有獨立性，而非刑罰（從刑）。另於刑事訴訟法第455條
    之27第1項規定：「對於本案之判決提起上訴者，其效力及
    於相關之沒收判決；對於沒收之判決提起上訴者，其效力不
    及於本案判決。」，被告係就原判決有關罪刑部分提起上訴
    ，效力自應及於沒收部分。查本案扣案HUAWEI手機1支（含S
    IM卡1張），固為被告所有供聯繫邀約夏振彬出面洽談使用
    ，為被告所供承，然該手機非供被告意圖販賣而持有毒品犯
    行所用之物，尚無從適用毒品危害防制條例第19條第1項規
    定宣告沒收，原審認定該手機沒收部分，應予撤銷。
　㈡原判決關於扣案第二級毒品沒收銷燬部分上訴駁回：
　　原判決就扣案第二級毒品甲基安非他命2包（含包裝袋，驗
    前淨重628.56公克、驗餘淨重總計626.47公克），除鑑驗用
    罄部分外，認應依毒品危害防制條例第18條第1項規定沒收
    銷燬。經核原判決就該毒品為沒收銷燬之諭知，與法並無違
    誤，此部分上訴應予駁回。
據上論斷，應依刑事訴訟法第368條、第369條第1項前段、第364
條、第299條第1項前段，修正前毒品危害防制條例第5條第2項、
第17條第2項，刑法第2條、第11條、第28條、第47條第1項，判
決如主文。
本案經檢察官謝祐昀提起公訴，檢察官朱婉綺到庭執行職務。
中　　華　　民　　國　　111 　年　　7 　　月　　28　　日
                  刑事第八庭  審判長法　官  陳世宗
                                    法　官  呂寧莉
                                    法　官  林呈樵
以上正本證明與原本無異。
如不服本判決，應於收受送達後20日內向本院提出上訴書狀，其
未敘述上訴之理由者並得於提起上訴後20日內向本院補提理由書
（均須按他造當事人之人數附繕本）「切勿逕送上級法院」。
                                    書記官 謝雪紅
中　　華　　民　　國　　111 　年　　7 　　月　　28　　日
附錄：本案論罪科刑法條全文
修正前毒品危害防制條例第5條
意圖販賣而持有第一級毒品者，處無期徒刑或 10 年以上有期徒
刑，得併科新臺幣 7 百萬元以下罰金。
意圖販賣而持有第二級毒品者，處 5 年以上有期徒刑，得併科
新臺幣 5 百萬元以下罰金。
意圖販賣而持有第三級毒品者，處 3 年以上 10 年以下有期徒
刑，得併科新臺幣 3 百萬元以下罰金。
意圖販賣而持有第四級毒品或專供製造、施用毒品之器具者，處
1 年以上7 年以下有期徒刑，得併科新臺幣 1 百萬元以下罰金
。